【裁判字號】    98,重訴,29
【裁判日期】    990709
【裁判案由】    損害賠償
【裁判全文】
臺灣嘉義地方法院民事判決              98年度重訴字第29號
原      告  乙○○
訴訟代理人  何永福律師
            國慶律師
被      告  岱祐交通有限公司
法定代理人  甲○○
訴訟代理人  吳宏輝律師
複  代理人  劉興文律師
被      告  丁○○
上列當事人間因請求損害賠償事件，本院於民國99年6月25日言
詞辯論終結，判決如下：
  主  文
被告應連帶給付原告新臺幣壹佰壹拾伍萬玖仟壹佰玖拾陸元，及
被告岱祐交通有限公司自民國九十八年十月二十九日起、被告丁○○自民國九十八年十一月二十四日起，均至清償日止，按週年
利率百分之五計算之利息。
原告其餘之訴駁回。
訴訟費用由被告連帶負擔十分之一，餘由原告負擔。
本判決第一項於原告以新臺幣拾捌萬柒仟元為被告預供擔保後
，得假執行。但被告岱祐交通有限公司以新臺幣壹佰壹拾伍萬玖
仟壹佰玖拾陸元為原告預供擔保後，得免為假執行。
原告其餘假執行之聲請駁回。
  事實及理由
一按訴狀送達後，原告不得將原訴變更或追加他訴，但被告同意
  者，不在此限。又被告於訴之變更或追加無異議，而為本案之
  言詞辯論者，視為同意變更或追加。民事訴訟法第255條第1項
  第1款、第2項定有明文。本件原告起訴聲明：被告應連帶給付
  原告新臺幣（下同）8,086,116元，及自起訴狀繕本送達翌日
  起至清償日止，按週年利率5﹪計算之利息，嗣起訴狀送達後
  ，於民國98年10月28日當庭具狀追加請求為：被告應連帶給付
  原告11,124,615元，及自98年10月28日書狀繕本送達翌日起至
  清償日止，按週年利率5﹪計算之利息（見本院1卷第297頁）
  ，經被告無異議而為本案言詞辯論，核前揭規定相符，應予准
  許。
二原告起訴主張：
(一)原告與丁○○、訴外人丙○○均為被告岱祐交通有限公司（下
  稱岱祐公司）僱用之員工，於97年8月4日上午4時30分許，在
  嘉義縣民雄鄉○○路13號即花蓮貨運集散廠區內，原告趴在丙○○所駕駛之貨運曳引車（下稱甲曳引車）之駕駛座車門與丙○○正在討論工作上事情時，丁○○駕駛車號UT-567號之貨運
  曳引車（下稱乙曳引車）進入廠區，竟未注意其車前狀況，其
  所駕駛拖板車後面有載6米長之貨物，提早右轉，致其所駕駛
  乙曳引車之聯結車身撞擊原告，再撞擊丙○○所駕駛甲曳引車
  車頭，導致原告遭聯結車身與車頭之夾擊，而受到出血性休克
  、左側遠端股骨、近端脛骨開放性骨折合併神經血管損傷、骨
  盆骨折、右膝後十字韌帶損傷、右膝內側韌帶斷裂、右膝撕裂
  傷、右側脛腓骨骨折、膀胱頸全斷裂及膀胱攝護腺交接處完全
  斷裂，經送醫急救，左膝上（大腿）截肢、膀胱造廔口手術、
  膀胱頸併膀胱攝護腺交接處吻合手術，目前原告有左膝上截肢
  、性功能障礙、膀胱萎縮。嗣丁○○至原告處，原告發覺其身
  上有酒味。原告當時完全處於靜止站立狀態中而遭丁○○開車
  撞傷，且丁○○與丙○○所駕車輛，在案發時係同向並排，兩
  車相距1公尺，丁○○行車方向又係往前直行，原告所站位置
  並無危險性，任何人都無法預見往前直駛之車輛會斜向行駛，
  故原告於本件車禍毫無過失。
(二)原告因本件事故支出自97年8月4日至98年1月23日醫療費新臺
  幣（下同）121,468元、自97年8月8日至98年1月30日看護費31
  8,000元，購買膝關節支架1具、義肢1具、助行器、柺杖、氣
  墊床（輪椅上使用）、特製輪椅、三馬達電動床等醫療器材用
  品，共支出314,000元。原告任職於岱祐公司每月薪資42,000
  元，原告受傷嚴重，1年內均無法工作，損失504,000元。又原
  告因受傷嚴重，自98年8月5日起至原告65歲，尚有工作能力27
  年，因原告左上膝截肢，依嘉義基督教醫院（下稱嘉基醫院）
  98年9月23日函覆回覆單項目第5、6、7傷勢導致原告無法從事
  一般人能從事勞力性質工作，下肢體殘障之人要找到可以勝任
  之工作不容易，且依國立成功大學附設醫院職業及環境醫學部
  （下稱成大醫院）提出工作能力評估報告書（下稱系爭報告書
  ），原告無法擔任原來之駕駛工作久坐之職務及上下駕駛座等
  工作內容，關於靜態文書作業，因原告於74年因沖床作業致傷
  ，傷處為左手食指及無名指於遠端指節處、中指於中斷指節處
  截肢，因原告慣用左手，在左手殘缺前均使用左手書寫，但因
  前開事故，原告已無法從事需快速繕打電腦文書作業之工作，
  原告因本件車禍致腿部截之，綜合前後二次傷害，觀察期現有
  能力與身體狀況，原告無法從事原有工作，亦無法從事較為輕
  易之電腦文書繕打作業，故主張已喪失全部勞動能力，請求損
  失8,367,147元。原告正值壯年，身心受此嚴重創傷，請求精
  神慰藉金150萬元。爰依民法第184條、第188條、第193條、第
  195條規定，提起本訴。聲明：被告應連帶給付原告11,124,61
  5元，及自98年10月28日書狀繕本送達翌日起至清償日止，按
  週年利率5﹪計算之利息，並請准供擔保宣告假執行。
二被告方面：
(一)被告岱祐公司則以：原告為岱祐公司員工，為職業司機，應知
  道集散廠區係供車子進貨用，所站立處為供司機上下車之用，
  不應停留該處，原告卻站在該區與丙○○聊天之內容為詢問無
  線電，非關當時工作內容，且無急迫性，原告可以利用自己車
  上對講機或手機溝通，且依勞工安全衛生設施規則第116第3款
  規定，禁止人員進入操作半徑內或附近有危險之虞之場所，原
  告本身並非駕駛人，不能進入該場所，原告顯有重大過失，應
  依民法第217條過失相抵規定，減輕或免除被告之責任。原告
  未完全喪失工作能力，只是不適合返回原工作職務。否認原告
  得工作至65歲，原告主張每月薪資42,000元，對原告所投保之
  勞保薪資不爭執，但原告是按件計酬，原告薪資非每月均為42
  ,000元，以原告在被告公司合作3個月平均薪資為39,924元，
  且現適逢金融海嘯時期，岱祐公司業績亦受影響，原告請求42
  ,000元，與其平均工資相較過高。原告所請求之精神慰撫金亦
  過高。岱祐公司投保團體意外險，係為減輕岱祐公司之責任，
  參酌保險基本原則，岱祐公司投保之意外險理賠金應得抵充岱
  祐公司之賠償金，原告已領取岱祐公司投保之意外險1,316,00
  0元及強制汽車責任保險金953,915元，合計2,269,915元，另
  岱祐公司已給付醫療費5萬元予原告，均應扣除。又原告領取
  勞工保險局職業傷病失能給付1,465,800元、88,200元，因僱
  主投保勞工保險係為分擔風險，依最高法院92年度臺上字第26
  87號判決、87年臺度上字第2281號判決，並基於禁止雙重受償
  ，亦應扣除等語置辯。聲明：原告之訴駁回，如受不利判決，
  請准供擔保宣告免為假執行。
(二)丁○○則辯稱：伊駕駛車輛往前開之後，因拖板車後面很長，
  往前開後有偏右邊，致拖板車後面擦撞到丙○○的車，當時引
  擎聲很大聲，伊沒有察覺擦撞，伊當天並無喝酒，原告已領取
  之保險金應扣除等語。
三下列事項為兩造所不爭執（見本院1卷第75頁、第76頁、第185
  頁、第186頁、第192頁、第206頁、第233頁、第295頁、2卷第
  167頁），並有本件事故現場圖、照片、勞工保險局98年12月
  24日函在卷可稽（見本院1卷第132頁、第151頁至第155頁、2
  卷第131頁），應堪採認：
(一)原告於97年8月4日上午4時30分許，在嘉義縣民雄鄉○○路13
  號即花蓮貨運集散廠區內，在丙○○所駕駛甲曳引車貨駕駛座
  門旁與丙○○正在討論工作上之事情時，適有丁○○駕駛乙曳
  引車進入廠區，竟未注意其車前狀況，致其所駕駛之曳引車之
  聯結車身撞擊原告後，再撞擊丙○○所駕駛貨運曳引車之車頭
  ，導致原告遭到聯結車身與車頭之夾擊，而受有出血性休克、
  左側遠端股骨、近端脛骨開放性骨折合併神經血管損傷、骨盆
  骨折、右膝後十字韌帶損傷、右膝內側韌帶斷裂、右膝撕裂傷
  、右側脛腓骨骨折、膀胱頸全斷裂以及膀胱攝護腺交接處完全
  斷裂、性功能障礙之傷害。
(二)原告與丁○○均為岱祐公司之員工。
(三)原告因本件事故領取強制汽車責任險保險金953,915元，及領
  取岱祐公司所投保意外險保險金1,316,000元。
(四)原告因本件事故支出必要醫療費121,468元。
(五)原告自97年8月8日至98年1月30日支出看護費318,000元。
(六)原告購買膝關節支架1具、義肢1具、助行器、柺杖、氣墊床（
  輪椅上使用）、特製輪椅、三馬達電動床等醫療器材用品，共
  支出必要費用314,000元。
(七)岱祐公司已支付原告5萬元。
(八)原告因本件事故自勞工保險局領取職業傷病失能給付1,465,80
  0元。
四兩造爭執事項（見本院1卷第76頁、2卷第167頁）：
(一)原告是否與有過失？兩造過失比例為何？
(二)原告得請求之賠償金額為何？
五本院論述如下：
(一)原告是否與有過失？兩造過失比例為何？
1.按民法第217條明定：「損害之發生或擴大，被害人與有過失
  者，法院得減輕賠償金額，或免除之。重大之損害原因，為債
  務人所不及知，而被害人不預促其注意或怠於避免或減少損害
  者，為與有過失。」，本條所謂過失，係指非固有（非真正）
  意義之過失，並不以違反義務為前提，係行為人對自己利益之
  維護照顧有所疏懈，故又稱為對自己之過失。蓋因被害人在法
  律上並未負有不損害自己權益之義務，但其既因自己疏懈釀成
  損害，與有責任，依公平原則，應依其程度忍受減免賠償額之
  不利益，即本條之基本原則，在於公平分配責任，即任何人應
  承擔因自己行為所生的不利益，不能將之轉嫁於他人身上。
2.經查，本件事發時，原告係在丙○○所駕駛甲曳引車駕駛座門
  旁與丙○○討論，適有丁○○駕駛乙曳引車進入廠區，已如前
  述。又丁○○當時所駕駛之乙曳引車係在丙○○所駕駛甲曳引
  車之左方，再依丙○○到庭證稱：伊告訴原告要原告先走，原
  告還是繼續與伊說話，後來伊聽到在其左邊由丁○○駕駛之曳
  引車放開煞車之聲音，很大聲，表示車子要開動，伊有跟原告
  說車子要開走了，要原告先走，但原告向伊表示還離很遠沒有
  關係，後來丁○○車子開走後，逐漸往右邊偏，伊要原告注意
  ，…現場燈光不好，沒有照明，只有所駕駛車子的車燈等語（
  見本院1卷第187頁、第189頁）；又於警詢時證稱：當時伊發
  動甲曳引車準備上班，原告爬上車側踏板站在伊駕駛座門左邊
  跟伊說話，丁○○所駕駛乙曳引車在伊左邊，也是發動引擎狀
  態，伊與原告話還沒說完，就看到丁○○之曳引車向右前方行
  駛，丁○○曳引車越來越靠近原告，…伊發現乙曳引車距離原
  告不到1公尺，伊就要原告注意等語，足見事發前丁○○所駕
  駛曳引車引擎事已發動，嗣並已向右前方行駛，又現場光線不
  良，原告站在距離丁○○所駕駛曳引車不到1公尺之距離，稍
  有不慎，即會發生撞擊，顯見原告係置自己於極度危險中，且
  在原告距離乙曳引車不到1公尺時，已經丙○○提醒原告注意
  ，卻仍未採取安全之閃避措施，足見原告就本件事故之發生亦
  有過失。
3.原告雖以：丙○○是岱祐公司之員工，證詞偏袒岱祐公司，丙○○於警詢時證稱：「…乙○○過來爬上車側踏板站在我駕駛
  座車左邊跟我說話…」，而於本院改稱：「…原告到我駕駛座
  旁，他趴在我駕駛座門上…」，且於警訊時係供稱「…我正要
  開口叫乙○○閃避時他就被丁○○的車子撞上。」，於本院則
  證稱：「…我有跟原告說車子要開走了我要原告先走，但原告
  向我表示還離很遠沒有關係，…我要原告注意，後來就沒有看
  到原告。」等情，而否認丙○○於本院之證詞（見本院1卷第2
  19頁、第220頁）。然原告於本院自承：其當時確實係趴在丙○○所駕駛曳引車之駕駛座車門上與丙○○聊天等語（見本院
  1卷第119頁、第120頁），核與證人丙○○前揭所證，並無不
  符。又丙○○發現乙曳引車距離原告不到1公尺，就要原告注
  意乙節，已據丙○○於警詢中證述無訛，此部分核與其於本院
  證述：後來丁○○車子開走後，逐漸往右邊偏，伊要原告注意
  等情，尚無不符之處。末按證人為不可代替之證據方法，如確
  係在場見聞待證事實，而其證述又非虛偽者，縱令證人與當事
  人有親屬、親戚或其他利害關係，其證言亦非不可採信（最高
  法院53年度臺上字第2673號判例要旨參照）。本件丙○○固為
  岱祐公司之員工，然其既係事發前在場之人，為親自見聞事發
  過程之人，且其證述內容亦無明顯虛偽之處，其雖任職於岱祐
  公司，惟尚無甘冒偽證罪責而為虛偽證述之必要，是原告以其
  為岱祐公司之員工而否認其證詞，尚屬無據。另本件經送臺灣
  省嘉雲區車輛行車事故鑑定委員會鑑定結果，雖認原告無肇事
  因素，有該鑑定委員會98年8月25日函附鑑定意見書可稽（見
  本院98年度交易字第108號刑事卷第62頁至第64頁），然該鑑
  定意見書係以原告站立於駕駛座左側腳踏板處，被由後擦撞為
  由，而認原告無肇事因素，然並未審酌原告置己於高度危險位
  置中，核與本院前揭論述與有過失不符，尚難據為有利原告之
  認定。
4.丁○○駕發動乙曳引車往前行，疏未注意原告站於丙○○所駕
  駛甲曳引車之駕駛座門旁，且向前行駛後，未保持與甲曳引車
  之安全間隔，致撞擊原告，顯有過失，再參酌丁○○於因本件
  所涉刑事案件偵訊時亦自承：伊承認伊有過失等語〔見臺灣嘉
  義地方法院檢察署（下稱嘉義地檢署）98年偵緝字第176號卷
  第20頁、第33頁，影印外放〕，且本件經送鑑定結果亦認丁○○有肇事原因，有上開鑑定意見書可稽，堪認丁○○就本件事
  故之發生確有過失。至原告另主張事發後丁○○至原告處，原
  告發覺其身上有酒味等語，丁○○堅詞否認然其有喝酒，且原
  告並未提出其他證據以證明丁○○有飲酒駕車之行為，是原告
  此部分主張，尚難遽採。
5.本院審酌事故之發生，係因丁○○疏未注意原告站於丙○○所
  駕駛甲曳引車之駕駛座門旁，且向前行駛後，未保持與甲曳引
  車之安全間隔；暨原告明知乙曳引車已經發動並往前行，仍站
  立於危險之該處，且經丙○○提醒注意後，仍未採取安全措施
  等情，認過失責任比例之分擔，以原告負擔30﹪、丁○○負擔
  70﹪為妥適。
(二)原告得請求之賠償金額為何？
1.按因故意或過失，不法侵害他人之權利者，負損害賠償責任。
  不法侵害他人之身體或健康者，對於被害人因此喪失或減少勞
  動能力或增加生活上之需要時，應負損害賠償責任。又不法侵
  害他人之身體、健康、名譽、自由、信用、隱私、貞操，或不
  法侵害其他人格法益而情節重大者，被害人雖非財產上之損害
  ，亦得請求賠償相當之金額。民法第184條第1項前段、第193
  條第1項、第195條第1項前段分別定有明文。另按受僱人因執
  行職務，不法侵害他人之權利者，由僱用人與行為人連帶負損
  害賠償責任，民法第188條第1項前段定有明文。經查，丁○○
  就本件事故之發生有過失，且與原告所受傷勢間有因果關係，
  自應對原告負損害賠償任。又丁○○受僱於岱祐公司，已如前
  述，岱祐公司自應負僱用人責任，與丁○○連帶負賠償責任。
2.茲就原告得請求損害賠償之金額，論述如下：
(1)原告因本件事故支出必要醫療費121,468元、自97年8月8日至
  98年1月30日支出看護費318,000元、購買膝關節支架1具、義
  肢1具、助行器、柺杖、氣墊床（輪椅上使用）、特製輪椅、
  三馬達電動床等醫療器材用品，共支出必要費用314,000元等
  情，為兩造所不爭執，已如前述，是原告請求被告給付上開費
  用，應屬有據。
(2)喪失及減少勞動能力部分：
原告主張其自97年8月4日起1年內無法工作乙節，為岱祐公司
  所自認（見本院1卷第75頁），且丁○○對原告此部分主張，
  於本院到庭陳述亦不否認（見本院1卷第119頁），是原告此部
  分主張，應屬有據。又原告主張其任職岱祐公司，每月薪資42
  ,000元乙節，固為岱祐公司所否認，然依原告提出6個月薪資
  明細（見本院1卷第161頁至第163頁反面），其上金額依序為4
  9,066元、42,696元、46,504元、46,074元、42,017元、41,2
  84元，平均約44,606元，且原告之投保薪資等級為42,000元，
  亦為岱祐公司所不爭執，是原告主張其自97年8月4日起1年之
  薪資以每月42,000元計算，尚屬合理。是原告此部分工作損失
  為504,000元（計算式：42,000×12＝504,000）。
另原告主張其自98年8月5日起至原告65歲，尚有工作能力27年
  ，喪失全部勞動能力乙節，為被告所否認。原告主張上情，係
  以：原告左上膝截肢，依嘉基醫院98年9月23日函覆回覆單項
  目第5、6、7傷勢導致原告無法從事一般人能從事勞力性質工
  作，要找到可勝任之工作不容易，依系爭報告書，原告無法擔
  任原來之駕駛工作久坐之職務及上下駕駛座，又因原告於74年
  因沖床作業致傷，傷處為左手食指及無名指於遠端指節處、中
  指於中斷指節處截肢，因原告慣用左手，在左手殘缺前均使用
  左手書寫，已無法從事需快速繕打電腦文書作業之工作，綜合
  前後二次傷害，觀察期現有能力與身體狀況，原告無法從事原
  有工作，亦無法從事較為輕易之電腦文書繕打作業等情為據。
  然按所謂勞動能力之減損，係指因他人之侵權行為成傷，該傷
  勢經治療後亦無法復原，致減損原有之謀生能力而言。查本件
  丁○○對原告為侵害行為前，原告已因於74年間沖床作業致傷
  ，傷處為左手食指及無名指於遠端指節處、中指於中斷指節處
  截肢，其謀生能力已有減損，則判斷丁○○對原告之侵權行為
  成傷所致減損原有之謀生能力，自應以上開左手食指及無名指
  於遠端指節處、中指於中斷指節處截肢後所減損之謀生能力為
  據，原告主張應綜合上開74年間之傷勢及本件之傷勢判斷本件
  傷勢原告減損之謀生能力，並據以主張喪失勞動能力100﹪，
  尚難憑採。再查，本件原告所受傷勢經由成大醫院鑑定結果，
  認原告不適合返回原職廠駕駛之職務，其中左下肢截肢依據美
  國醫學會編定專書制訂人體各器官損傷可能造成之全身性功能
  障礙百分比對照表查詢對照，左下肢截肢可視為造成全身障礙
  比例達40﹪，有成大醫院工作能力評估報告書、成大醫院99年
  4月1日函在卷可證（見本院1卷第309頁至第319頁、2卷第107
  頁）。另原告因本件傷勢併神經損傷，左髖屈肌肌力2分，左
  髖無法抗動，符合勞工保險殘廢給付標準表障害項目141項，
  殘廢等級7，給付標準440日；右下肢肌力4分，造成右膝肌力
  降低，可動角度受限，符合勞工保險殘廢給付標準表障害項目
  147項，殘廢等級13，給付標準60日等情，有嘉基醫院98年9月
  23日函及回覆單、勞工保險殘廢給付標準表在卷可稽（見本院
  1卷第248頁至第262頁、第268頁、第269頁）。又勞工保險條
  例第53條所定勞工保險殘廢給付標準表，固係勞工因普通傷害
  或罹患普通疾病，經治療終止後，身體所遺存障害經診斷為永
  久殘廢或永不能復原者，得請領殘廢補助費之給付標準，惟其
  針對身體障害狀態所為殘廢程度之分級，不失為較客觀之標準
  ，尚非不得作為一般民眾因車禍所受不能復原之身體障害程度
  之判斷參考。而依該表所示殘廢等級1之給付標準為1200日，
  則按其比例計算，原告減少勞動能力程度約41﹪，另左下肢截
  肢部分之障礙比例為40﹪，則原告減少勞動能力81﹪，應屬有
  據。
原告係59年12月13日生，有年籍資料在卷可稽，依勞動基準法
  第54條第1項第1款規定，勞工強制退休年齡為65歲，其應於12
  4年12月12日退休，而以法定勞工強制退休年齡計算減少勞動
  能力之年數，尚屬合理。又原告固以每月薪資42,000元計算其
  減少勞動能力之損失。然按身體或健康受侵害，而減少勞動能
  力者，其減少及殘存勞動能力之價值，不能以現有之收入為準
  ，蓋現有收入每因特殊因素之存在而與實際所餘勞動能力不能
  相符，現有收入高者，一旦喪失其職位，未必能自他處獲得同
  一待遇，故所謂減少及殘存勞動能力之價值，應以其能力在通
  常情形下可能取得之收入為標準（最高法院61年臺上字第1987
  號判例意旨參照）。經查，原告係59年12月3日生，學歷係高
  中肄業，其曾任職工作包括一般大樓用電用水工程、貨車司機
  等，業據原告陳明在卷（見本院卷第60頁、第293頁），審酌
  原告之年齡、學歷、工作經歷及工作性質，以月薪3萬元作為
  計算勞動能力減損之基準，尚屬適當。是原告請求自98年8月4
  日起至124年12月12日止減少勞動能力損失6,057,642元【計算
  式及說明：（30,000×201.00000000）＋〔30,000×（202.00
  0000000000.00000000）×10／30〕＝6,053,341.1＋4,301＝
  6,057,642（317月之月別單利複式霍夫曼係數為201.00000000
  ，318月之月別單利複式霍夫曼係數為202.00000000，元以下
  四捨五入）。又原告減少勞動能力程度81﹪，故原告得請求減
  少勞動為4,906,690元【計算式：6,057,642×81﹪＝4,906,69
  0，元以下四捨五入】。
(3)精神慰藉金部分：
  按慰撫金之賠償，須以人格權遭遇侵害，使精神上受有痛苦為
  必要，其核給之標準固與財產上損害之計算不同，然非不可斟
  酌雙方身分資力與加害程度，及其他各種情形核定相當之數額
  （最高法院51年度臺上字第223號判例意旨參照）。查原告因
  本件事故受有出血性休克、左側遠端股骨、近端脛骨開放性骨
  折合併神經血管損傷、骨盆骨折、右膝後十字韌帶損傷、右膝
  內側韌帶斷裂、右膝撕裂傷、右側脛腓骨骨折、膀胱頸全斷裂
  以及膀胱攝護腺交接處完全斷裂、性功能障礙之傷害，足見其
  精神受到相當之痛苦。又原告於發生本件事故時年約37歲，學
  歷為高中肄業，從事貨車司機工作，已如前述；另丁○○事發
  時年約47歲，係高中肄業，擔任曳引車司機，收入每月約3、
  4萬元等情，業據其陳明在卷（見本院1卷第119頁），並有年
  籍資料可稽。又原告名下有車輛一部，丁○○名下並無財產，
  岱祐公司名下有汽車13部，並經營汽車貨運業等情，有兩造之
  稅務電子閘門財產所得明細表3份、公司基本資料查詢（明細
  ）在卷可證，本院斟酌兩造之身分、地位、經濟狀況及原告所
  受傷害程度等一切情狀，認原告請求慰撫金90萬元，尚屬適當
  ，應予准許。
(4)綜上，原告得請求金額合計7,064,158元（計算式：121,468＋
  318,000＋314,000＋504,000＋4,906,690＋90萬＝7,064,158
  ）。惟原告應負擔30﹪之與有過失責任，已如前述，經減輕被
  告之賠償責任後，原告得請求金額為4,944,911元〔計算式：7
  ,064,158×（1－30﹪）＝4,944,910.6，元以下四捨五入〕。
3.原告領取岱祐公司所投保意外險保險金1,316,000元及自勞工
  保險局領取職業傷病失能給付1,465,800元，應否扣除：
(1)按由雇主負擔費用之其他商業保險給付，固非依法令規定之補
  償，惟雇主既係為分擔其職業災害給付之風險而為之投保，以
  勞動基準法第59條職業災害補償制度設計之理念在分散風險，
  而不在追究責任，與保險制度係將個人損失直接分散給向同一
  保險人投保之其他要保人，間接分散給廣大之社會成員之制度
  不謀而合，是以雇主為勞工投保商業保險，確保其賠償資力，
  並以保障勞工獲得相當程度之賠償或補償為目的，應可由雇主
  主張類推適用該條規定予以抵充，始得謂與立法目的相合（最
  高法院95年度臺上字第854號判決、臺灣高等法院99年度重上
  字第8號、95年度重上字第471號判決、臺灣高等法院臺南分院
  98年度勞上易字第10號判決均同此旨、行政院勞工委員會89年
  4月25日（89）台勞保三字第0014033號函釋要旨參照）。經查
  ：原告領取岱祐公司所投保意外險保險金1,316,000元，已如
  前述，又該保險契約之要保人為岱祐公司，被保險人為岱祐公
  司之員工等情，有新光產物保險股份有限公司98年11月19日函
  可稽（見本院2卷第14頁），且岱祐公司主張上開保險之保險
  費係由岱祐公司支付乙節，亦據其提出新光團體傷害保險、新
  光團體傷害保險標的物明細表在卷可稽（見本院2卷第150頁至
  第152頁），再參酌原告前亦自承該保險之保險費係由岱祐公
  司繳納（見本院2卷第142頁），至原告嗣再主張其薪資明細每
  月扣除「儲蓄金2,100元」係岱祐公司扣除而代付上開保險之
  保險費等語，為岱祐公司所否認，原告並未提出其他證據以證
  明該儲蓄金2,100元係代扣之保險費，其主張尚有所疑，自難
  遽採。從而，上開保險既係岱祐公司以公司員工為被保險人，
  由公司支付保險費，自屬其為於員工意外發生，得受保險理賠
  ，以減輕公司對員工之賠償責任，否則即無以岱祐公司之名義
  為要保人，並由岱祐公司支付保險費，為員工投保之必要，是
  岱祐公司主張應扣除意外險保險金1,316,000元，應屬有據。
(2)岱祐公司主張原告因本件事故受領職業傷病失能給付1,465,80
  0元應予扣除乙節，固原告所否認。然按勞工職業災害保險之
  保險費全部由僱主負擔，勞工因遭遇職業災害而致殘廢、傷害
  或疾病，依勞工保險條例發給職業災害補償費，僱主得以之抵
  充就同一事故所生損害之賠償金額，此觀勞工保險條例第15條
  第1款及勞動基準法第59條、第60條規定即明（最高法院92年
  度臺上字第2687號判決、臺灣高等法院92年度重訴字第23號、
  93年度上更(一)字第22號判決可參）。經查：原告因本件事故自
  勞工保險局領取職業傷病失能給付1,465,800元，乃因職業災
  害傷病所為給付，屬職業災害保險給付，其職業災害保險費依
  勞工保險條例第15條第1款之規定，係由投保單位即岱祐公司
  全額負擔，此給付依勞動基準法第59條規定可抵充雇主原應給
  付之職業災害補償，而職業災害補償依同法第60條規定，得抵
  充同一事故所生損害之賠償金額，是岱祐公司主張1,465,800
  元得據以抵充，應屬有據。原告固主張：原告所領取職業傷病
  失能給付1,456,800元之保險費係原告自行參加職業公會依會
  員身分投保，保險費均由原告自行繳納等語（見本院2卷第143
  頁），然未據原告提出證據以資證明，且與被告所提出勞工保
  險局98年12月24日函載寄送投保保單受文者為岱祐公司（見本
  院2卷第131頁），暨被告提出之勞工保險局單位被保險人名冊
  、勞工保險被保險人投保資料表（見本院2卷第147頁至第149
  頁）亦有不符，原告之主張尚難憑採。至岱祐公司另主張原告
  領取勞工保險局職業傷病失能給付88,200元亦應扣除乙節，原
  告則主張該88,200元給付係原告之前因另一事故致手部受傷而
  領取，並非本件事故所領取，且觀諸前揭勞工保險局98年12月
  24日函記載此88,200元係原告「原領金額…本次再因傷病致失
  能程度」等語，益徵原告前揭主張應非無據，岱祐公司並未提
  出其他證據以證明88,200元係原告因本件事故而受領，則其辯
  稱應扣抵云云，自屬無據。
4.再按保險人依本法規定所為之保險給付，視為被保險人損害賠
  償金額之一部分；被保險人受賠償請求時，得扣除之，強制汽
  車責任保險法第32條定有明文。經查，原告因本件事故，受領
  強制責任險保險金953,915元，另岱祐公司已支付原告5萬元，
  均如前述，自應就原告所得請求之金額中扣除。
5.綜上，原告得請求1,159,196元（4,944,911－1,316,000－1,4
  65,800－953,915－50,000＝1,159,196）。
六末按給付無確定期限者，債務人於債權人得請求給付時，經其
  催告而未為給付，自受催告時起，負遲延責任。其經債權人起
  訴而送達訴狀，或依督促程序送達支付命令，或為其他相類之
  行為者，與催告有同一之效力。民法第229條第2項定明文。又
  遲延之債務，以支付金錢為標的者，債權人得請求依法定利率
  計算之遲延利息。應付利息之債務，其利率未經約定，亦無法
  律可據者，週年利率為5﹪。同法第233條第1項本文、第203條
  亦定有明文。本件原告98年10月28日民事準備續狀分別於98年
  10月28日、98年11月23日送達岱祐公司、丁○○，有98年10月
  28日書狀、送達證書1紙在卷可稽（見本院1卷第297頁、2卷第
  3頁），是原告依民法第184條、第188條、第193條、第195條
  規定，請求被告連帶給付原告1,159,196元，及岱祐公司自98
  年10月29日起、丁○○自98年11月24日起，均至清償日止，按
  週年利率5﹪計算之利息，為有理由，應予准許。逾此部分之
  請求，為無理由，應予駁回。
七本件原告勝訴部分，原告及岱祐公司分別陳明願供擔保，請准
  宣告假執行、免為假執行，經核均無不合，爰分別酌定相當之
  擔保金額，併准許之。至原告敗訴部分，其訴既經駁回，其假
  執行之聲請亦失所依附，應併予駁回。
八本件事證已臻明確，兩造其餘攻擊防禦方法，經核與本判決結
  果不生影響，爰不一一論敘，併此敘明。
九據上論結，本件原告之訴為一部有理由，一部無理由，依民事
  訴訟法第79條、第85條第2項、第390條第2項、第392條第2項
  ，判決如主文。
中    華    民    國    99    年    7     月    9     日
                  民事第三庭  法  官  蘇雅慧
以上正本係照原本作成。
如不服本判決，應於送達後20日內，向本院提出上訴狀並表明上
訴理由，如於本判決宣示後送達前提起上訴者，應於判決送達後
10日內補提上訴理由書（須附繕本）。如委任律師提起上訴者，
應一併繳納上訴審裁判費。
中    華    民    國    99    年    7     月    9     日
                              書記官  李佳惠

司法院資訊處製作；財團法人民間司法改革基金會備份。
